臺灣彰化地方法院民事裁定
110年度亡字第22號
聲  請  人  洪燕清  

失  蹤  人  蔡坤明  


上列聲請人聲請宣告蔡坤明死亡事件，本院裁定如下：
    主    文
宣告蔡坤明（男，民國00年0月00日生，身分證統一編號：Z0000
00000號，最後設籍地址：彰化縣○○鎮○○路00號）於民國69年1月
20日下午12時死亡。
聲請程序費用由蔡坤明之遺產負擔。
    理    由
一、民法第8條規定「失蹤人失蹤滿七年後，法院得因利害關係
    人或檢察官之聲請，為死亡之宣告。失蹤人為八十歲以上者
    ，得於失蹤滿三年後，為死亡之宣告。失蹤人為遭遇特別災
    難者，得於特別災難終了滿一年後，為死亡之宣告」。第9
    條規定「受死亡宣告者，以判決內所確定死亡之時，推定其
    為死亡。前項死亡之時，應為前條各項所定期間最後日終止
    之時。但有反證者，不在此限」。所謂失蹤，係指失蹤人離
    去其最後住所或居所，陷於生死不明之狀態而言。其次，家
    事事件法第156條規定「法院准許宣告死亡之聲請者，應公
    示催告。公示催告，應記載下列各款事項：一、失蹤人應於
    期間內陳報其生存，如不陳報，即應受死亡之宣告。二、凡
    知失蹤人之生死者，應於期間內將其所知陳報法院。前項公
    示催告，準用第130條第3項至第5項之規定。但失蹤人滿百
    歲者，其陳報期間，得定為自揭示之日起二個月以上」，第
    130條規定「法院公示催告被繼承人之債權人報明債權時，
    應記載下列各款事項：一、為陳報之繼承人。二、報明權利
    之期間及在期間內應為報明之催告。三、因不報明權利而生
    之失權效果。四、法院。前項情形應通知其他繼承人。第1
    項公示催告應公告之。前項公告應揭示於法院公告處、資訊
    網路及其他適當處所；法院認為必要時，並得命登載於公報
    或新聞紙，或用其他方法公告之。第1項報明期間，自前項
    揭示之日起，應有六個月以上」。
二、聲請意旨略以：失蹤人蔡坤明為聲請人洪燕清之兄，出生於
    民國00年0月00日，失蹤人於62年1月20日失蹤之後即未再歸
    返，音信杳然，生死不明，爰依民法第8條及家事事件法第1
    54條規定，聲請本院對失蹤人蔡坤明為死亡宣告，程序費用
    由相對人之遺產負擔等語。
三、查聲請人主張之事實，業據其提出戶籍謄本、彰化縣警察局
    芳苑分局二林分駐所受理案件證明單等件為證。失蹤人之戶
    籍謄本載明「民國61年11月29日隨高雄市漁會成興11號漁船
    出港作業時船破未及遇救未發現屍體民國62年1月20日申請
    失蹤登記」，是本院認應以61年1月20日為失蹤人失蹤且生
    死不明之日。
四、又失蹤人宣告死亡之公示催告在案，並將公示催告之內容刊
    登在110年11月19日司法院及本院資訊網頁，復經本院將公
    示催告之公告黏貼於本院公告處，並囑託彰化縣二林鎮公所
    將公示催告之公告代為揭示，有家事事件（死亡宣告事件）
    公告查詢結果、本院公示催告公告、彰化縣二林鎮公所110
    年11月29日二鎮民字第1100021138號函在卷可稽，現申報期
    間屆滿，未據失蹤人蔡坤明陳報其生存，或知失蹤人生死者
    陳報其所知，依民法第8條第1項規定，自得於失蹤人失蹤滿
    7年後為死亡宣告，是聲請人之聲請，為有理由，應予准許
    。失蹤人係於62年1月20日失蹤，計至69年1月20日屆滿7年
    ，依民法第9條第2項前段，應推定於69年1月20日下午12時
    為其死亡之時，爰准予依法宣告。
五、依家事事件法第154條第3項，裁定如主文。
中　　華　　民　　國　　111 　年　　7 　　月　　19　　日
                     家事法庭   法　官  陳明照
以上正本係照原本作成。　　　　　　　 
如對本裁定抗告須於裁定送達後10日內向本院提出抗告狀，並應
繳納抗告費新臺幣1,000元。
中　　華　　民　　國　　111 　年　　7 　　月　　19　　日
                                書記官  吳曉玟